【裁判字號】    99,易,2200
【裁判日期】    990831
【裁判案由】    毒品危害防制條例
【裁判全文】
臺灣板橋地方法院刑事判決              99年度易字第2200號
公  訴  人  臺灣板橋地方法院檢察署檢察官
被      告  甲○○
上列被告因違反毒品危害防制條例案件，經檢察官提起公訴（99
年度毒偵字第4127號），被告於本院準備程序進行中就被訴事實
為有罪之陳述，經本院告知簡式審判程序意旨，並聽取公訴人、
被告之意見後，本院裁定依簡式審判程序審理，判決如下：
    主  文
甲○○施用第二級毒品，累犯，處有期徒刑肆月，如易科罰金，
以新臺幣壹仟元折算壹日。扣案之玻璃球吸食器壹組沒收。
    事  實
一、甲○○前曾於民國88年間，因施用毒品案件，經本院以88年
    度毒聲字第2268號裁定送觀察、勒戒，嗣因無繼續施用毒品
    之傾向，於88年5 月12日釋放出所，並經臺灣板橋地方法院
    檢察署檢察官以88年度偵字第10915 號為不起訴處分，另因
    施用毒品案件，經本院以88年度毒聲字第3029號裁定送觀察
    、勒戒後，認有繼續施用毒品傾向，再經本院以88年度毒聲
    字第3655號裁定令入戒治處所施以強制戒治1 年，其強制戒
    治部分，復經本院以88年度毒聲字第7768號裁定停止戒治，
    起訴部分則經本院以88年度易字第3737號判處有期徒刑2 年
    6 月，嗣經上訴，復經臺灣高等法院以88年度上訴字第4621
    號撤銷原判決改判處有期徒刑1 年6 月確定，另因施用毒品
    案件，經本院以88年度重簡字第664 號判處有期徒刑4 月確
    定，上開2 罪，經臺灣高等地方法院以90年度聲字第1404號
    裁定，定應執行刑為有期徒刑1 年8 月確定；於91年間，因
    施用毒品案件，經本院以91年度毒聲字第1978號裁定令入戒
    治處所施以強制戒治1 年，並經臺灣板橋地方法院檢察署檢
    察官起訴，經本院以91年度易字第1983號判處有期徒刑6 月
    確定；於92年間，因施用毒品案件，經本院以92年度毒聲字
    第832 號裁定令入戒治處所施以強制戒治1 年，並於92年4
    月23日因停止處分出所，嗣於92年6 月22日戒治期滿；於94
    年間，因施用毒品案件，經本院以94年度簡字第2663號判處
    有期徒刑5 月，於95年3 月11日縮刑期滿；於97年間，因持
    有毒品案件，經本院以97年度簡字第10351 號判處有期徒刑
    3 月確定，嗣於98年4 月3 日易科罰金執行完畢（本件構成
    累犯）。詎竟仍未戒除毒癮，仍基於施用第二級毒品甲基安
    非他命之犯意，於99年5 月5 日中午，在臺北縣新莊市○○
    街84巷2 號3 樓之住處內，將第二級毒品甲基安非他命置於
    玻璃球吸食器內用火燒烤吸聞所生煙霧之方式，施用第二級
    毒品甲基安非他命1 次。嗣於同年月6 日晚上8 時25分許，
    在同上址之住處內，為警查獲，並扣得玻璃球吸食器1 組，
    且經採集其尿液送驗呈安非他命類陽性反應，始查悉上情。
二、案經臺北縣政府警察局新莊分局報請臺灣板橋地方法院檢察
    署檢察官偵查起訴。
    理  由
一、按除被告所犯為死刑、無期徒刑、最輕本刑為三年以上有期
    徒刑之罪或高等法院管轄第一審案件者外，於第一次審判期
    日前之準備程序進行中，被告先就被訴事實為有罪之陳述時
    ，審判長得告知被告簡式審判程序之旨，並聽取當事人、代
    理人、辯護人及輔佐人之意見後，裁定進行簡式審判程序，
    刑事訴訟法第273 條之1 第1 項定有明文。經核本件被告甲
    ○○所犯係死刑、無期徒刑、最輕本刑為三年以上有期徒刑
    以外之罪，其於準備程序中就被訴之事實為有罪陳述，經法
    官告知簡式審判程序之旨，並聽取公訴人、被告之意見後，
    本院爰依首揭規定，合議裁定由受命法官獨任進行簡式審判
    程序，合先敘明。
二、上開犯罪事實，業據被告甲○○於警詢、偵查、本院準備程
    序及審理中自白不諱，並有為警查獲之玻璃球吸食器1 組扣
    案可證，復有扣案之照片3 張附卷可參。又被告經警查獲後
    ，於99年5 月6 日，在臺北縣政府警察局新莊分局中港派出
    所採尿液，經送臺灣檢驗科技股份有限公司以酵素免疫分析
    法初驗及氣相層析質譜儀複驗，均呈安非他命類陽性反應，
    此有臺灣檢驗科技股份有限公司濫用藥物尿液檢驗報告1 紙
    在卷可稽。綜上所述，足認被告自白與事實相符，本件事證
    明確，被告犯行，洵堪認定。
三、又毒品危害防制條例於92年7 月9 日修正公佈，自93年1 月
    9 日施行，其中第20條、第23條將施用毒品之刑事處遇程式
    ，區分為「初犯」及「5 年內再犯」、「5 年後再犯」。依
    其立法理由之說明：「初犯」，經觀察、勒戒或強制戒治後
    ，應為不起訴處分或不付審理之裁定；經觀察、勒戒或強制
    戒治執行完畢釋放後，「5 年內再犯」者，因其再犯率甚高
    ，原實施之觀察、勒戒及強制戒治既已無法收其實效，爰依
    法追訴或裁定交付審理。至於經觀察、勒戒或強制戒治執行
    完畢釋放後，「5 年後再犯」者，前所實施之觀察、勒戒或
    強制戒治已足以遮斷其施用毒品之毒癮，為期自新及協助其
    斷除毒癮，仍適用「初犯」規定，先經觀察、勒戒或強制戒
    治之程式。從而，依修正後之規定，僅限於「初犯」及「5
    年後再犯」二種情形，始應先經觀察、勒戒或強制戒治程式
    。倘被告於5 年內已再犯，經依法追訴處罰，縱其第三次（
    或第三次以上）再度施用毒品之時間，在初犯經觀察、勒戒
    或強制戒治執行完畢釋放5 年以後，已不合於「5 年後再犯
    」之規定，且因已於「5 年內再犯」，顯見其再犯率甚高，
    原實施觀察、勒戒或強制戒治，已無法收其實效，即應依該
    條例第10條處罰（最高法院97年度第5 次刑庭會議決議意旨
    參照）。被告既有如犯罪事實欄所示觀察、勒戒、強制戒治
    及論罪科刑之前科，此有臺灣高等法院被告前案紀錄表1 份
    附卷可參，是被告本次再犯施用毒品犯行，依上揭說明，顯
    非5 年後再犯，即無再行觀察、勒戒或強制戒治之必要，揆
    諸前揭說明，仍應依法論科。
四、查甲基安非他命係毒品危害防制條例第2 條第2 項第2 款所
    稱之第二級毒品。核被告甲○○所為，係犯同條例第10條第
    2 項之施用第二級毒品罪。其施用第二級毒品前後，持有第
    二級毒品之低度行為，為施用之高度行為所吸收，不另論罪
    。被告前有如事實欄所述之犯罪科刑及執行情形，此有臺灣
    高等法院被告前案紀錄表1 份在卷可稽，其於有期徒刑執行
    完畢後，5 年以內再故意犯本罪，應依刑法第47條第1 項規
    定論以累犯，並加重其刑。爰審酌被告有如事實欄所述之施
    用毒品前科紀錄，經觀察勒戒、強制戒治執行完畢，仍無法
    戒絕毒癮，再次漠視法令禁制而犯本罪，惟其施用毒品所生
    危害，實以自戕身心健康為主，對於他人生命、身體、財產
    等法益，尚無明顯而重大之實害，兼衡其犯罪後坦承犯行之
    態度等一切情狀，量處如主文所示之刑，並諭知易科罰金之
    折算標準。又扣案之玻璃球吸食器1 組，係被告所有供施用
    第二級毒品所用之物，業據被告供明在卷，依刑法第38條第
    1 項第2 款之規定，宣告沒收。
據上論斷，應依刑事訴訟法第273 條之1 第1 項、第299 條第1
項前段，毒品危害防制條例第10條第2 項，刑法第11條前段、第
47條第1 項、第41條第1 項前段、第38條第1 項第2 款，判決如
主文。
本案經檢察官簡志祥到庭執行職務。
中    華    民    國    99    年    8     月    31    日
                  刑事第一庭    法  官  連雅婷
以上正本證明與原本無異
如不服本判決應於送達後10日內向本院提出上訴狀
                                書記官  郭晉良
中    華    民    國    99    年    8     月    31    日
附錄本案論罪科刑法條全文：
毒品危害防制條例第10條
施用第二級毒品者，處 3 年以下有期徒刑。

司法院資訊處製作；財團法人民間司法改革基金會備份。
